【裁判字號】    95,交上訴,1088
【裁判日期】    951108
【裁判案由】    公共危險等
【裁判全文】
臺灣高等法院臺南分院刑事判決      95年度交上訴字第1088號
上  訴  人  臺灣臺南地方法院檢察署檢察官
被      告  丙○○
上列上訴人因被告公共危險等案件，不服臺灣臺南地方法院95年
度交訴字第145號中華民國95年8月24日第一審判決（起訴案號：
臺灣臺南地方法院檢察署95年度營偵字第716號），提起上訴，
被告就被訴事實為有罪陳述，本院裁定依簡式審判程序審理，判
決如下：
    主  文
原判決撤銷。
丙○○因過失傷害人，處有期徒刑參月，如易科罰金，以銀元參
佰元即新臺幣玖佰元折算壹日；又駕駛動力交通工具肇事，致人
受傷而逃逸，處有期徒刑陸月，如易科罰金，以銀元參佰元即新
臺幣玖佰元折算壹日。應執行有期徒刑捌月，如易科罰金，以銀
元參佰元即新臺幣玖佰元折算壹日。
    事  實
一、丙○○考領有小型車普通駕駛執照，於民國95年4月7日下午
    4時30分許，駕駛業已報廢而無號車牌之白色自用小客車（
    原牌照號碼為T9-5310號），沿臺南縣白河鎮○○○○道外側車
    道，由東向西行駛，途經該路36.3公里處與不知名之產業道
    路之無號誌交岔路口時，本應注意行車速度依速限標誌或標
    線之規定，無標誌或標線者，行車時速不得超過50公里，並
    應注意行經無號誌之交岔路口時，應減速慢行作隨時停車之
    準備，以及應注意車前狀況，隨時採取必要之安全措施，以
    避免危險之發生，且依當時之情形，天候晴、日間自然光線
    、柏油路面乾燥無缺陷、無障礙物、視距良好，客觀上並無
    其不能注意之情事，詎其竟疏於注意車前狀況，未減速慢行
    ，在上開速限50公里以下之無號誌之交岔路口，以時速70
    公里之速度超速直行，適有甲○○駕駛牌照號碼OAU-727號
    重機車搭載其配偶乙○○○，沿172線道外側車道，由西向
    東行駛至上開交岔路口時，欲左轉往北穿越172線道進入該
    產業道路，其在未到達上開交岔路口之前，即已看到丙○○
    駕駛之自小客車與其距離約200公尺遠，本應注意車輛行至
    無號誌之交岔路口時，轉彎車應暫停讓直行車先行，詎其竟
    疏於注意，未暫停讓丙○○駕駛之直行車先行即貿然左轉，
    迨丙○○發現時雖煞車並向右偏閃，然因車速太快而煞閃不
    及，其駕駛之自小客車左前方乃撞及甲○○所駕駛之機車右
    後車尾，致甲○○、乙○○○二人，人、車倒地，甲○○受
    有胸背鈍傷、右腰鈍傷、四肢挫傷、左足背撕裂傷之傷害；
    乙○○○受有右腳內踝及外踝骨折、右側第五肋骨骨折、兩
    側大腿挫傷、左小腿擦傷、頭部外傷、左肩拉傷之傷害。丙○○於肇事後，明知汽車駕駛人，如肇事致人受傷或死亡，
    應即採取救護或其他必要措施，不得逃逸，詎其未停車察看
    及對甲○○、乙○○○施以救助，亦未報警處理，竟另行起
    意，逕自駕車逃逸。嗣經警調閱白河鎮河東派出所前路口之
    監視錄影器，始循線查獲。
二、案經被害人甲○○、乙○○○訴由臺南縣警察局白河分局報
    請臺灣臺南地方法院檢察署檢察官偵查起訴。
    理  由
一、上開犯罪事實，迭據被告於警、偵訊、原審及本院審理時坦
    承不諱，核與告訴人甲○○、乙○○○於警訊中指訴之情節
    相符，並有道路交通事故調查報告表(一)、(二)、道路交通事故
    現場圖、疑似道路交通事故肇事逃逸追查表各一份、告訴人
    甲○○、乙○○○受傷之診斷證明書二紙暨警方現場蒐證照
    片共二十二張附卷（警卷及偵查卷）可資佐證。按行車速度
    ，依限速標誌或標線之規定，無標誌或標線者，行車時速不
    得超過50公里；行經無號誌之交岔路口時，應減速慢行作隨
    時停車之準備；汽車行駛時，駕駛人應注意車前狀況，並隨
    時採取必要之安全措施；車輛行駛至無號誌之交岔路口，轉
    彎車應暫停讓直行車先行，道路交通安全規則第93條第1項
    第1款、第2款、第94條第3項、第102條第1項第2款分別定有
    明文。被告及告訴人甲○○自應分別注意遵守上開規定，且
    當時情形天候晴、日間自然光線、柏油路面乾燥無缺陷、無
    障礙物、視距良好，客觀上並無不能注意之情事，詎被告丙○○竟疏於注意車前狀況，未減速慢行，在上開速限50 公
    里以下之無號誌之交岔路口，以時速70公里之速度超速直行
    ，而告訴人甲○○亦疏於注意其為轉彎車，竟未暫停讓丙○○駕駛之直行車先行即貿然左轉，以致發生本件車禍，被告
    丙○○、告訴人甲○○之過失行為，均同為肇事之原因。又
    被告就本件車禍事故既應負過失責任，告訴人甲○○就該事
    故之發生雖與有過失，仍無解於被告所應負之過失責任。本
    件事證明確，被告之犯行洵堪認定。
二、被告行為後，刑法及刑法施行法業於94年2月2日經總統以華
    總一義字第094-00014901號令修正公布，並於95年7月1日施
    行（下稱新刑法，修正前刑法下稱舊刑法），參酌最高法院
    95年5月23日刑事庭第8次會議決議，新刑法第二條第一項規
    定，係規範行為後法律變更所生新舊法律比較適用準據法，
    於新刑法施行後，應適用新刑法第二條第一項規定，為從舊
    從輕比較。另比較時應就罪刑有關之共犯、未遂犯、想像競
    合犯、牽連犯、連續犯、結合犯，以及累犯加重、自首減輕
    暨其他法定加減原因（如身分加減）與加減比例等一切情形
    ，本於統一性及整體性原則，綜其全部罪刑結果，而為比較
    。經查：
  (一)刑法第二百八十四條第一項前段過失傷害罪，法定刑得科銀
    元五百元以下罰金，而修正後刑法施行法增訂第一條之一：
    「中華民國94年1月7日刑法修正施行後，刑法分則編所定罰
    金之貨幣單位為新臺幣。94年1月7日刑法修正時，刑法分則
    編未修正之條文定有罰金者，自94年1月7日刑法修正施行後
    ，就其所定數額提高為三十倍。但72年6月26日至94年1月7
    日新增或修正之條文，就其所定數額提高為三倍」。刑法第
    三十三條第五款修正為：「罰金：新臺幣一千元以上，以百
    元計算之」，是依修正後之法律，刑法第二百八十四條第一
    項前段過失傷害罪所得科處之罰金刑最高為新臺幣一萬五千
    元，最低為新台幣一千元；而依被告行為時之刑罰法律，即
    罰金罰鍰提高標準條例第一條前段規定之提高倍數十倍及刑
    法第三十三條第五款規定之罰金最低額一元計算，該罪之罰
    金刑最高為銀元一萬五千元，最低額為銀元一元，換算為新
    臺幣最高額雖與新法同為新臺幣一萬五千元，然最低額僅為
    新臺幣三元。因此，比較上述修正前、後之刑罰法律，自以
    被告行為時之舊法較有利於被告。
  (二)舊刑法第四十一條第一項前段原規定：「犯最重本刑為五年
    以下有期徒刑以下之刑之罪，而受六個月以下有期徒刑或拘
    役之宣告，因身體、教育、職業、家庭之關係或其他正當事
    由，執行顯有困難者，得以一元以上三元以下折算一日，易
    科罰金」。上開易科罰金之折算標準，依修正前罰金罰鍰提
    高標準條例第二條前段之規定（因刑法有關易科罰金、易服
    勞役折算標準已提高，故該條例於95年5月17日以總統華總
    一義字第09500069791號令修正公布予以刪除第二條條文，
    並自95年7月1日施行），就其原定數額提高為一百倍折算一
    日，依舊刑法第四十一條易科罰金之折算標準，原應以銀元
    三百元即新臺幣九百元折算一日；惟新刑法第四十一條第一
    項前段已修正為：「犯最重本刑為五年以下之刑之罪者，而
    受六個月以下有期徒刑或拘役之宣告者，得以新臺幣一千元
    、二千元或三千元折算一日，易科罰金」，經比較上開新、
    舊法之易科罰金折算標準，本件以舊法較有利於被告。
  (三)舊刑法第四十一條第二項規定：「併合處罰之數罪，均有前
    項情形，其應執行之刑逾六月者，亦同」，新刑法第四十一
    條第二項修正為：「前項規定於數罪併罰，其應執行之刑未
    逾六月者，亦適用之」，本件比較上開新、舊法之規定，以
    舊法較有利於被告。
  (四)關於數罪併罰，舊刑法第五十一條第五款原規定：「宣告多
    數有期徒刑者，於各刑中之最長期以上，各刑合併之刑期以
    下，定其刑期。但不得逾二十年。」，新法則規定：「宣告
    多數有期徒刑者，於各刑中之最長期以上，各刑合併之刑期
    以下，定其刑期。但不得逾三十年。」，比較上開新、舊法
    之規定，以適用舊法較有利於被告，然於本件不生影響。
  (五)本件涉及法律變更部分，綜合上述比較新舊法之規定，以舊
    刑法有利於被告，依新刑法第二條第一項規定，自應適用行
    為時舊法，先予敘明。
三、核被告所為，係犯刑法第一百八十五條之四之交通肇事逃逸
    罪及刑法第二百八十四條第一項前段之過失傷害罪。被告一
    過失行為致告訴人甲○○、乙○○○二人受傷，為想像競合
    犯，而比較甲○○、乙○○○之傷勢，以乙○○○受傷較重
    ，依刑法第五十五條之規定，應論以一較重之過失傷害罪處
    斷。被告所犯上開二罪，犯意各別，罪名不同，應分論併罰
    。
四、原審以被告罪證明確，予以論罪科刑，固非無見，惟(一)新刑
    法第二條第一項規定，係規範行為後法律變更所生新舊法律
    比較適用準據法，於新刑法施行後，應適用新刑法第二條第
    一項規定，為「從舊從輕」之比較，而原判決竟適用修正前
    刑法第二條之規定為比較新舊法之依據，自有不當；(二)本件
    原判決定執行刑宣告有期徒刑八月，如易科罰金以三百元即
    新台幣九百元折算一日，為漏引修正前刑法第四十一條第二
    項，亦有未合。檢察官上訴意旨指摘原判決量刑過輕，雖無
    理由，但原判決既有上開可議之處，自屬無可維持，應由本
    院將原判決撤銷改判之。
五、爰審酌被告之品行尚無不端、生活狀況普通、智識程度為國
    中畢業、告訴人甲○○、乙○○○二人受傷之程度、告訴人
    甲○○就本件車禍之發生與有過失之程度，及被告事後坦承
    犯行，然迄今仍未與告訴人甲○○、乙○○○成立民事和解
    等一切情狀，就被告所犯上開二罪分別量處被告如主文第二
    項所示之刑，及易科罰金之折算標準，並定其應執行之刑，
    以資懲儆。
據上論結，應依刑事訴訟法第三百六十九條第一項前段、第三百
六十四條、第二百九十九條第一項前段、刑法第二條第一項前段
，第一百八十五條之四、第二百八十四條第一項前段，刑法第五
十一條第五款、修正前第四十一條第一項前段，第二項，修正前
罰金罰鍰提高標準條例第一條前段、第二條，判決如主文。
本案經檢察官范文豪到庭執行職務。
中    華    民    國    95    年    11    月    8     日
                  刑事第六庭    審判長法  官  蔡崇義
                                      法  官  曾文欣
                                      法  官  杭起鶴
以上正本證明與原本無異。
過失傷害罪不得上訴。
肇事遺棄罪，如不服本判決，應於收受本判決後十日內向本院提
出上訴書狀。其未敘述上訴理由者並得於提起上訴後十日內向本
院補提理由書狀（均須按他造當事人之人數附繕本）「切勿逕送
上級法院」。
                                      書記官  魏安里
中    華    民    國    95    年    11    月    9     日
附錄本案論罪科刑法條全文：
中華民國刑法第185條之4
駕駛動力交通工具肇事，致人死傷而逃逸者，處6月以上5年以下
有期徒刑。
中華民國刑法第284條
（過失傷害罪）
因過失傷害人者，處6月以下有期徒刑、拘役或5百元以下罰金，
致重傷者，處1年以下有期徒刑、拘役或5百元以下罰金。
從事業務之人，因業務上之過失傷害人者，處1年以下有期徒刑
、拘役或1千元以下罰金，致重傷者，處3年以下有期徒刑、拘
役或2千元以下罰金。


司法院資訊處製作；財團法人民間司法改革基金會備份。
